臺灣屏東地方法院民事判決　　　　　　　　 95年度國字第2號
原　　　告　丙○○
法定代理人　乙○○
訴訟代理人　程高雄 律師
被　　　告　屏東縣車城鄉公所
法定代理人　甲○○
訴訟代理人　洪耀臨 律師
上列當事人間請求國家賠償事件，本院於民國96年1 月22日言詞
辯論終結，判決如下：
    主  文
原告之訴駁回。
訴訟費用由原告負擔。
    事實及理由
壹、程序方面：
    依國家賠償法請求損害賠償時，應先以書面向賠償義務機關
    請求之賠償義務機關對於前項請求，應即與請求權人協議，
    協議成立時，應作成協議書，該項協議書得為執行名義。賠
    償義務機關拒絕賠償，或自提出請求之日起逾30日不開始協
    議，或自開始協議之日起逾60日協議不成立時，請求權人得
    提起損害賠償之訴，國家賠償法第10條第1 項、第11條第1
    項分別定有明文。原告向被告請求賠償，被告於95年2 月8
    日函覆拒絕賠償，有原告車鄉行字第0950001009號函文影本
    可憑（本院卷第14頁），爰依前開規定提起本訴等情，是原
    告起訴時已履行前揭法條之前置程序規定，合先敘明。
貳、實體方面：
一、原告起訴主張：其於民國（下同）94年12月1 日16時許，駕
    駛XT8-388 重型機車，沿屏東縣車城鄉○○村○○路由南向
    北行駛，途經該路段不明彎道，於已行過彎道後遭遇原告設
    置之路面障礙而失控駛入對向車道，與由訴外人李文志所駕
    駛車號3367 -MG自小客車發生擦撞（下稱系爭事故），致原
    告受有左側第5 、6 、7 、8 根肋骨骨折併大量血胸、氣胸
    ，脾臟撕裂傷等嚴重傷害，經長庚醫院兩次緊急開刀，住院
    長達26日。上開導致原告車禍受傷之路面高突（下稱系爭設
    施）高度4 公分，超過道路交通標誌號誌設置規則減速丘標
    準0.6 公分達6 倍以上，且其僅依據屏東縣道路交通安全聯
    席會報第2 號提案決議案函而設置，既未經縣議會討論通過
    ，亦未呈報上級主管機關核准，更未公告周知，竟擅自於供
    公眾通行之道路設置無法源依據之高凸路面；且非設置於彎
    道將近處，而係設於彎道已過之處，非但違法且不合理，反
    而增加危險。原告因此設置不當之路面發生事故，致車損人
    傷，受有：(1)醫療費用新台幣（下同）76,628元；(2)機車修
    理費用4,500 元之財產上損害。另原告原本半工半讀，因此
    車禍必須休學又失去工作，且歷時26日經2 次手術始得倖免
    於難，精神上痛苦不堪，乃請求精神慰撫金150 萬元。上開
    財產與非財產上損害共計158 萬1,128 元，經向原告請求國
    家賠償協議不成，爰依國家賠償法第3 條第1 項規定起訴請
    求，並聲明：(一)被告應給付原告1,581,128 元，及自起訴狀
    繕本送達翌日起至清償日止，按週年利率百分之5 計算之利
    息。(二)願供擔保請准宣告假執行。
二、被告抗辯：系爭設施設係由被告所設置，其設置於鄉道轉彎
    處，在前方路面並標示有「慢」之警告標誌，目的在於促使
    行車者注意及減速慢行；且其與行車道路路面平整一致，並
    無高度落差，另此設置未如「道路交通標誌標線號誌設置規
    則」第159 條規定，同時設置「路面顛簸標誌」，是系爭設
    施並非減速標線，與系爭設施相同之減速丘在車城鄉有十幾
    個，均未發生事故。原告無法證明系爭設施之設置有欠缺，
    亦不能證明其所受損害與系爭設施有因果關係，蓋其所受損
    害係因其闖入對向車道所致等語，資為抗辯。並聲明：(一)原
    告之訴駁回；(二)願供擔保請准宣告免為假執行。
三、原告因系爭事故受有左側第5、6、7、8根肋骨骨折併大量血
    胸、氣胸，脾臟撕裂傷等傷害，於94年12月1 日經急診入院
    ，於同年月2 日及6 日接受手術治療，於同年12月27日出院
    ，共住院26日等情，有診斷證明書2紙附卷可稽，且為兩造
    所不爭執，應堪信為真實。是本件爭點為：(一)被告就系爭設
    施之設置是否有欠缺？(二)系爭設施與被告所受傷害間有無因
    果關係？(三)原告得請求之金額為何？茲分述如下：
(一)、被告就系爭設施之設置是否有欠缺？
(1)、按「公有公共設施因設置或管理有欠缺，致人民生命、身體
    或財產受損害者，國家應負損害賠償責任。」國家賠償法第
    3 條第1 項定有明文，該條規定係採無過失責任賠償主義，
    只要該公共設施在設置或管理有欠缺者，致人民生命、身體
    、財產受有損害，不問該公有公共設施之設置或管理機關有
    無故意或過失，均應依國家賠償法規定負起賠償責任（最高
    法院73年度台上字第584 號判決參照）。又所謂公共設施之
    設置有欠缺，係指公共設施建造之初，即存有瑕疵而言；管
    理有欠缺者，係指公共設施建造後未妥善保管，怠為修護致
    該物發生瑕疵而言。
(2)、查本件被告所設置之系爭設施，係依據屏東縣道路交通安全
    聯席會報第2 號提案決議案函而設置，此有被告提出之屏東
    縣政府95年2 月25日屏府工養字第095015681 號函在卷可稽
    （見本院卷第88至89頁），並非被告諮意所設置。其寬度為
    266 公分、最高點距地面為5 公分、與平面道路的連接處高
    度差為0.5 公分，有屏東縣警察局恆春分局回函所附之照片
    可稽（見本院卷第65至76頁），是此設施與道路交通標誌號
    誌設置規定第159 號規定「減速丘標線，用以警告車輛駕駛
    人前方路況特殊，車輛應減速慢行，視需要設於收費站、漸
    變段起點附近或易超速、易肇事路段起點附近。本標線為白
    色，厚度以不超過0.6 公分、寬度為10公分、間隔為20公分
    ，以6 條為一組，視需要每隔30至50公分設一組，依遵行方
    向之路面寬度劃設，並得配合設置路面巔簸標誌。」，所謂
    之減速丘顯不相同，是以關於其設置之規格自不得以上開減
    速丘之標準為依據。另系爭設施現並無法源依據，此有交通
    部95年12月19日交路(一)字第09500 12381 號函在卷可稽（見
    本院卷第114 頁），惟雖無明文的法律規範，要難以此即謂
    其設施不當，仍應考量此設施是否會危及行車安全而定。按
    系爭設施266 公分、最高點距地面為5 公分、與平面道路的
    連接處高度差為0.5 公分，業經說明如上，其與平面道路的
    連接處落差僅有0.5 公分，於駕駛人依一般規定限速行駛，
    實難認會造成危險之虞，且依學者研究顯示，以高度介於7.
    5-10公分之間，縱向長度則為3.5 公尺設置之減速丘，如以
    規定的速度通過時會感到很舒服，如以快速度通過時則會引
    起相當不舒服感，能使易超速之路段或地點，減低行車速率
    與交通事故，此有道路交通安全與執法研討會，道路減速丘
    設施振動安全衝擊評估之研究論文在卷可稽（見本院卷第10
    6 至111 頁），是此系爭設施既符合上開論文所謂減速丘設
    置的標準，原告復未能證明系爭設施有何不當之處，自難為
    有利於其之認定。
(3)、系爭設施並無不當，業如上述，原告復未能證明其所受之傷
    與系爭設施有何因果關係，實難為有利於其之認定。從而，
    原告請求被告應付其1,581,128 元，及自起訴狀繕本送達翌
    日起至清償日止，按週年利率百分之5 計算之利息，為無理
    由，應予駁回。
五、結論，原告之訴無理由，依民事訴訟法第78條，判決如主文
    。
中　　華　　民　　國　　96　　年　　2 　　月　　 5　　日
                  民事第二庭    法　官　吳思怡
正本係照原本作成。
如對本判決上訴，須於判決送達後20日內向本院提出上訴狀。
中　　華　　民　　國　　96　　年　　2 　　月　　 5　　日
                                書記官　王秋淑
